【裁判字號】    95,上訴,255
【裁判日期】    950523
【裁判案由】    偽造文書等
【裁判全文】
臺灣高等法院臺南分院刑事判決         95年度上訴字第255號
上  訴  人
即  被  告  乙○○
上列上訴人因偽造文書等案件，不服臺灣臺南地方法院94年度訴
字第1221號中華民國94年12月16日第一審判決（起訴案號：臺灣
臺南地方法院檢察署94年度偵字第2674號），提起上訴，本院判
決如下：
    主  文
上訴駁回。
    事  實
一、乙○○得知甲○○係軍人退休，在郵局存有退休俸，認其年
    邁可欺，乃基於為自己不法所有之意圖，於民國九十四年二
    月十五日（農曆一月初七）上午約十一時許，先以自己另有
    他事、且過年期間領款人數眾多為由，打電話委託不知情之
    許月玟（另經原審判決無罪確定）前來臺南縣六甲鄉代為領
    款，再於當日下午一時十分（起訴書誤載為一時三十九分許
    ）許，駕車前往臺南縣六甲鄉王爺村甲○○住處，自稱係新
    營分局員警，為辦理領取補助金，而要求甲○○交付榮民證
    、郵局存款簿、印章等，使甲○○陷於錯誤而交付其所有六
    甲郵局帳戶存摺、印章，乙○○即駕駛上開汽車搭載甲○○
    在臺南縣新營市、六甲鄉間巡迴往返，並伺機行經臺南縣六
    甲鄉六甲郵局附近，將甲○○之存摺、印章交予許月玟，由
    不知情之許月玟填寫提款單並蓋用甲○○印章，偽造成提款
    單私文書後，於當日下午二時二十三分許，向郵局職員行使
    以提領新台幣（下同）二十八萬元，足以生損害於甲○○，
    惟因六甲郵局職員要求應由本人提領，經許月玟與乙○○聯
    繫告知上情，乙○○再前往六甲郵局交付甲○○榮民證予許
    月玟，並告以提領六萬元即可，嗣許月玟於下午三時十六分
    許，再次填載提款單以蓋用印章，偽造成提款單私文書並向
    郵局職員行使時，為據報前來之員警當場查獲而領款未遂，
    嗣再循線查獲乙○○。
二、案經臺南縣警察局麻豆分局報告臺灣臺南地方法院檢察署檢
    察官偵查起訴。
    理  由
一、訊據上訴人即被告乙○○於警詢、偵查、原審及本院審理時
    ，對於向甲○○訛稱係警員，取得其郵局存摺、印章、榮民
    證後，交予不知情之被告許月玟，由渠填載提款單先後提領
    二十八萬元、六萬元未遂等情均坦承不諱，經核與同案被告
    許月玟所為供述，證人甲○○及其妻湯秀雲於警詢、偵訊中
    所陳被害情節，以及證人郭玲美於偵查及原審所證述被告許
    月玟領款情節相符；此外另有贓物認領保管單一份、共同被
    告許月玟所填載預備提領六萬元之提款單一紙存卷足憑，被
    告自白核與事實相符，本件事證明確，被告犯行堪以認定。
二、按存摺、印章乃存戶臨櫃領款時所必須出示者，其本身經濟
    價值雖不高，卻為表彰領款人是否有權之重要依據。本件被
    告乙○○向證人甲○○取得存摺、印章後，即交付被告許月
    玟領款，足見被告乙○○所欲取得之物，乃證人甲○○之存
    款，而非該存摺、印章本身，而被告許月玟實際上既未領得
    任何款項，核被告乙○○所為，應認係犯刑法第三百三十九
    條第三項、第一項之詐欺取財未遂罪及同法第二百十六條、
    第二百十條之行使偽造私文書罪。公訴意旨認被告乙○○所
    犯係詐欺既遂罪嫌，允有誤會。被告乙○○利用不知情之被
    告許月玟填載偽造提款單向六甲郵局職員行使，為間接正犯
    ；又被告乙○○命不知情之被告許月玟先後二次填載偽造提
    款單之行為，係於密切相連之時間，且在同一地點施行，所
    侵犯者復同為證人甲○○之財產法益，應認係接續之一行為
    ；再被告乙○○利用不知情之被告許月玟偽造提款單私文書
    後復持以行使，偽造之行為應為行使之行為所吸收，不另論
    罪。再被告乙○○所犯前開二罪間，有方法結果之牽連關係
    ，應依刑法第五十五條規定從重論以一行使偽造私文書罪。
三、原審因予適用刑法第三百三十九條第一項、第三項、第二百
    十六條、第二百十條、第五十五條，罰金罰鍰提高標準條例
    第一條前段，並審酌被告郎利用榮民年邁，意圖詐取其賴以
    享、度晚年之退休俸，並藉由不知情之許月玟出面向郵局領
    款之犯罪手段；被告行使偽造私文書之行為雖致生損害於甲
    ○○，然因郵局職員機警，未使被告領得款項，尚未發生實
    際損害；以及被告犯罪後坦承犯行之態度等一切情狀，量處
    有期徒刑七月，本院核其認事用法俱無不合，量刑亦稱妥適
    ，被告上訴意旨，指摘原判決量刑過重，請求從輕量刑，並
    宣告緩刑，惟被告有竊盜、搶奪、懲治盜匪條例等多次前科
    ，並經流氓感訓完畢，再犯本件，應予懲處，以杜其再犯，
    上訴為無理由，應予駁回。
四、公訴意旨另以：被告乙○○意圖詐取甲○○退休俸，將甲○
    ○所有六甲郵局帳戶之存摺、及印章交予被告許月玟後，由
    許月玟持往六甲郵局，在郵政存簿儲金提款單上，偽造甲○
    ○署押，因認被告乙○○涉有刑法第二百十七條第一項之偽
    造署押罪嫌等語。經查，依出面領款之共同被告許月玟與證
    人郭玲美於警詢、偵訊及原審所述，均未提及有偽造「甲○
    ○」署押之事實，且共同被告許月玟第二次提領六萬元之提
    款單，亦僅蓋用「甲○○」印文而無署押，而共同被告許月
    玟第一次提領二十八萬元之提款單，則因未扣案而無從認定
    有無偽造「甲○○」署押，是就卷內事證以觀，尚難認有「
    甲○○」署押之偽造行為。此外復查無其他積極證據足資證
    明被告涉有此部份犯行，此部分犯罪不能證明，惟公訴意旨
    既認此部分與前揭有罪部分有一部行為與全部行為之吸收關
    係，屬事實上一罪，爰不另為無罪之諭知。
據上論結，應依刑事訴訟法第368條，判決如主文。
本案經檢察官趙中岳到庭執行職務。
中    華    民    國    95    年    5     月    23    日
                  刑事第五庭    審判長法  官  楊明章
                                      法  官  顏基典
                                      法  官  楊子莊
以上正本證明與原本無異。
如不服本判決，應於收受本判決後十日內向本院提出上訴書狀。
其未敘述上訴理由者並得於提起上訴後十日內向本院補提理由書
狀（均須按他造當事人之人數附繕本）「切勿逕送上級法院」。
                                      書記官  王全龍
中    華    民    國    95    年    5     月    24    日
附錄本案論罪科刑條文
中華民國刑法第339條
(普通詐欺罪)
意圖為自己或第三人不法之所有，以詐術使人將本人或第三人之
物交付者，處5年以下有期徒刑、拘役或科或併科1千元以下罰金
。
以前項方法得財產上不法之利益或使第三人得之者，亦同。
前二項之未遂犯罰之。
中華民國刑法第216條
(行使偽造變造或登載不實之文書罪)
行使第 210 條至第 215 條之文書者，依偽造、變造文書或登載
不實事項或使登載不實事項之規定處斷。
中華民國刑法第210條
(偽造變造私文書罪)
偽造、變造私文書，足以生損害於公眾或他人者，處 5 年以下有
期徒刑。


司法院資訊處製作；財團法人民間司法改革基金會備份。
